臺灣臺北地方法院刑事判決　　　　　　　 96年度易字第726號
公　訴　人　臺灣臺北地方法院檢察署檢察官
被　　　告　甲○○
上列被告因詐欺案件，經檢察官提起公訴（96年度偵字第4473號）
，本院判決如下：
    主    文
甲○○幫助意圖為自己不法之所有，以詐術使人將本人之物交付
，累犯，處有期徒刑肆月，如易科罰金，以新臺幣壹仟元折算壹
日。
    犯罪事實
一、甲○○前於民國八十六年間，因違反麻醉藥品管理條例案件
    ，經本院以八十六年度易字第七一九五號判處有期徒刑五月
    ，嗣經撤回上訴確定，又於八十七年間因犯恐嚇及妨害公務
    罪，經本院以八十七年度訴字第六○三號分判處有期徒刑三
    年六月、八月，應執有期徒刑四年，復經臺灣高等法院以八
    十八年度上訴字第七四○號上訴駁回確定，上開二案經臺灣
    高等法院以八十八年度聲字第一○二九號定應執行有期徒刑
    四年三月確定，於九十二年七月二十四日縮刑期滿執行完畢
    ，竟仍不知悔改，明知將自己之金融機構帳戶提供他人使用
    ，將可能遭詐騙集團利用作為犯罪工具，猶基於幫助詐欺之
    犯意，先於民國九十五年十一月二十一日上午十一時四十二
    分在臺北富邦銀行（下稱臺北富邦銀行）木柵分行開立帳號
    為00000000000000000號帳戶後，隨即於
    是時起至當日下午六時三十分間之不詳時間，將該帳戶之存
    摺、提款卡、密碼等物，交予已成年真實姓名年籍不詳之男
    子，該男子隨即基於為自己不法所有之意圖，於九十五年十
    一月二十二日佯稱為「柯宗儒」，向乙○○表示願出售其臺
    灣石油股份有限公司油票，致使乙○○陷於錯誤，而於翌日
    （二十三日）匯款新臺幣（下同）八萬元至上開甲○○之帳
    戶。
二、案經被害人乙○○訴由臺北市政府警察局文山第一分局報告
    臺灣臺北地方法院檢察署檢察官偵查起訴。
    理    由
一、訊據被告甲○○對於曾於上揭時地在臺北富邦銀行木柵分行
    開立帳號為00000000000000000號帳戶一
    情固予承認，惟矢口否認有何幫助詐欺之情，辯稱其開立帳
    戶後當天晚上即因他案遭警逮捕並送執行，並無幫助他人詐
    欺之情云云。經查：
  (一)本件被告有於九十五年十一月二十一日上午十一時四十二分
    至臺北富邦銀行木柵分行開立帳號為0000000000
    0000000號之帳戶一情，有臺北富邦銀行九十五年十
    二月二十五日北富銀木柵字第九五六○○四五二○○號函文
    所附被告之開戶資料等一份在卷可稽（見臺灣臺北地方法院
    檢察署九十六年度偵字第四四七三號卷第九頁），此情已足
    認定。
  (二)本件告訴人乙○○於九十五年十一月二十二日接獲佯稱為「
    柯宗儒」之成年男子電話，向其表示願出售其臺灣石油股份
    有限公司油票，致使被害人陷於錯誤，而於翌日（二十三日
    ）匯款八萬元至上開被告之帳戶等情，除經告訴人指訴明確
    外，並有上開被告帳戶之對帳單查詢資料、郵政跨行匯款申
    請書等各一份在卷可資佐證（分見上開偵卷第四頁至第五頁
    、第八頁、第二十八頁），此情復足認定。
  (三)又被告雖係於開戶當日（即九十一年十一月二十一日）下午
    六時三十分，因所另涉之毒品案件（被判刑有期徒刑四月）
    遭通緝而被逮捕，並於當日送至臺灣臺北地方法院檢察署檢
    察官處發監執行，此有本院依職權調閱臺灣臺北地方法院檢
    察署九十五年度執緝字第二一五二號案卷並核閱其內容無誤
    。然被告自承該臺北富邦銀行木柵分行距離其家中僅有二至
    三百公尺之遙，而其當日上午十一時四十二分開完戶後，因
    為有至他處找人，所以回到家中已是下午二至三時，且其家
    中雖尚有母親及兄弟，但不可能是渠等將被告之帳戶交予他
    人使用等情，業據被告自承在卷（見本院九十六年六月六日
    審判筆錄），足認被告雖於九十一年十一月二十一日下午六
    時三十分，因他案遭警方人員逮捕並送至臺灣臺北地方法院
    檢察署發監執行，但其所有之上開銀行之存摺、提款卡、密
    碼等物，當係被告於該帳戶辦妥後至遭警於當日逮捕間之時
    段，由被告轉交予他人遂行上開詐欺告訴人之犯行，此情當
    足認定。
  (四)綜上所述，本件事證明確，被告犯行已堪認定。
二、按刑法上之幫助犯，係對於犯罪與正犯有共同之認識，而以
    幫助之意思，對於正犯資以助力，而未參與實施犯罪之行為
    者而言（最高法院七十五年度台上字第一五○九號、八十八
    年度台上字第一二七○號判決亦同此意旨）。是以，如未參
    與實施犯罪構成要件之行為，且係出於幫助之意思提供助力
    ，即屬幫助犯，而非共同正犯。本件被告基於幫助之犯意，
    提供前述帳戶存摺、提款卡及密碼等予真實姓名年籍不詳、
    自稱為「柯宗儒」之成年人，該自稱為「柯宗儒」之人，並
    利用被告之幫助行為，意圖為自己不法之所有，施用詐術使
    告訴人陷於錯誤，因而匯款至被告所提供之上揭銀行帳戶內
    ，是被告所為係參與詐欺罪構成要件以外之行為，且在無證
    據證明被告係以正犯而非以幫助犯之犯意參與犯罪之情形下
    ，應認其所為係幫助犯而非正犯行為。核被告所為，係幫助
    犯刑法第三百三十九條第一項詐欺取財罪之既遂犯（該八萬
    元後來雖經告訴人領回，但犯罪既已完成，即應論以既遂犯
    ，起訴書認係未遂犯，尚非妥適，應予更正）。被告幫助他
    人犯上開詐欺之罪，爰依刑法第三十條第二項之規定，按正
    犯之刑減輕之。被告前曾於八十六年間，因違反麻醉藥品管
    理條例案件，經本院以八十六年度易字第七一九五號判處有
    期徒刑五月，嗣經撤回上訴確定，又於八十七年間因犯恐嚇
    及妨害公務罪，經本院以八十七年度訴字第六○三號分判處
    有期徒刑三年六月、八月，應執有期徒刑四年，復經臺灣高
    等法院以八十八年度上訴字第七四○號上訴駁回確定，上開
    二案經臺灣高等法院以八十八年度聲字第一○二九號定應執
    行有期徒刑四年三月確定，於九十二年七月二十四日縮刑期
    滿執行完畢，有臺灣高等法院被告全國前案紀錄表一份之判
    決書一份在卷可稽，其前受有期徒刑執行完畢，於五年以內
    故意再犯本件有期徒刑以上之罪，為累犯，應依刑法第四十
    七條第一項之規定加重其刑，並與上述幫助犯減輕之部分，
    依刑法第七十條之規定，先加後減之。爰審酌被告所為已影
    響社會正常交易安全，增加被害人尋求救濟之困難，並使犯
    罪之追查趨於複雜，危害社會情節甚鉅等一切情狀，量處如
    主文所示之刑，並諭知易科罰金之折算標準，以示懲儆。
據上論斷，應依刑事訴訟法第二百九十九條第一項前段，刑法第
第三百三十九條第一項、第三十條、第四十七條第一項、第四十
一條第一項前段，刑法施行法第一條之一，判決如主文。
本案經檢察官王志超到庭執行職務。
中　　華　　民　　國　　96　　年　　6 　　月　　20　　日
　　　　　　　　　刑事第九庭審判長法　官　梁耀鑌
                                  法  官  余明賢
                                  法  官  吳冠霆
以上正本證明與原本無異。
如不服本判決，應於判決送達後10日內向本院提出上訴狀（應抄
附繕本）。告訴人或被害人如對於本判決不服者，應具備理由請
求檢察官上訴，其上訴期間之計算係以檢察官收受判決正本之日
期為準。
                                  書記官  廖純瑜
中　　華　　民　　國　　96　　年　　6 　　月　　20　　日
附錄法條：
中華民國刑法第339條
（普通詐欺罪）
意圖為自己或第三人不法之所有，以詐術使人將本人或第三人之
物交付者，處5年以下有期徒刑、拘役或科或併科1千元以下罰金
。
以前項方法得財產上不法之利益或使第三人得之者，亦同。
前二項之未遂犯罰之。
